【裁判字號】    99,訴,751
【裁判日期】    990609
【裁判案由】    毒品危害防制條例
【裁判全文】
臺灣臺中地方法院刑事判決  99年度訴字第751號
公  訴  人  臺灣臺中地方法院檢察署檢察官
被      告  乙○○
指定辯護人  本院公設辯護人  丙○○
上列被告因違反毒品危害防制條例案件，經檢察官提起公訴（99
年度偵字第3085號），本院判決如下：
    主    文
乙○○犯如附表所示之販賣第一級毒品罪，共罪，均累犯，各
處如附表「主文（含主刑及從刑）」欄所示之刑。應執行有期徒
刑拾年；販賣毒品所得合計新臺幣仟元沒收之，如全部或一部
不能沒收時，以其財產抵償之。
    犯 罪 事 實
一、乙○○曾於民國95年間因施用毒品案件，經本院以95年度訴
    字第1743號判處有期徒刑9 月確定；復於96年間因竊盜罪，
    經本院以96年度易字第461 號判處有期徒刑1 年10月確定。
    上開2 罪接續入監執行後，於97年2 月5 日因縮短刑期假釋
    出監，假釋付保護管束期間至97年9 月1 日，假釋期滿未經
    撤銷，以已執行論。詎仍不知悔改，其明知海洛因為毒品危
    害防制條例第2 條第2 項第1 款所列管之第一級毒品，不得
    非法持有、販賣，竟分別基於販賣第一級毒品海洛因以牟取
    差價利潤之犯意，以其所持用之行動電話門號0000000000號
    （申設人為不知情之陳智傑），作為販毒之聯絡工具，先後
    於附表所示時、地，販賣第一級毒品海洛因予張克偉、陳英
    杰、蔡義全（詳如附表所載）。嗣因張克偉、陳英杰、蔡義
    全均向警方供出購毒來源係乙○○，經警追查後，於99年2
    月1 日上午11時許，持臺灣臺中地方法院檢察署檢察官簽發
    之拘票，在臺中市○○路與自由路口，拘獲乙○○，而查悉
    全情。
二、案經臺中市警察局第一分局報告臺灣臺中地方法院檢察署檢
    察官偵查起訴。
    理    由
一、按被告以外之人於審判外之陳述，雖不符刑事訴訟法第159
    條之1 至第159 條之4 之規定，而經當事人於審判程序同意
    作為證據，法院審酌該言詞陳述或書面陳述作成時之情況，
    認為適當者，亦得為證據。當事人、代理人或辯護人於法院
    調查證據時，知有第159 條第1 項不得為證據之情形，而未
    於言詞辯論終結前聲明異議者，視為有前項之同意。刑事訴
    訟法第159 條之5 定有明文。查被告乙○○及指定辯護人即
    本院公設辯護人丙○○於本院準備程序時，對於本案偵查卷
    內之人證、書證，均同意有證據能力，得採為本案之證據，
    迄至本案言詞辯論終結前，對於卷內之人證、書證，亦未聲
    明異議，有本院準備程序筆錄及審判筆錄在卷可考；另經本
    院審酌卷內各該人員陳述時之情狀，均查無被違法取供或非
    出於自由意志之情形，相關書證亦查無違法取證或造假虛捏
    之情事，以之作為本案之證據，皆屬適當，依前揭規定，本
    判決以下所引用之卷內人證、書證均得為本案之證據，合先
    敘明。
二、上揭犯罪事實，業據被告乙○○於警詢及偵查中就與前揭犯
    罪事實相符部分自白不諱，復於99年3 月2 日偵訊時、本院
    準備程序及審理時皆為認罪之陳述；又經證人張克偉就附表
    編號1 、證人陳英杰就附表編號2 、證人蔡義全就附表編號
    3 所載之第一級毒品海洛因交易情節，分別於警詢及偵查中
    證述綦詳，有各該筆錄及與附表相符之通聯紀錄、台灣大哥
    大資料查詢附卷可稽。而證人張克偉、陳英杰、蔡義全確有
    施用第一級毒品海洛因之事實，亦據渠等於警詢及偵查中分
    別證述明確，並有該3 人之臺灣高等法院被告前案紀錄表在
    卷可佐。另我國查緝毒品海洛因之施用或販賣，一向執法甚
    嚴，對於販賣海洛因者尤科以死刑或無期徒刑之重度刑責，
    又販賣海洛因既係違法行為，當非可公然為之，亦無公定價
    格，且容易分裝並增減份量，而每次買賣之價量，可能隨時
    依雙方關係深淺、資力、需求量及對行情之認知、來源是否
    充裕、查緝是否嚴謹、購買者被查獲時供述購買對象之可能
    風險之評估等情形，而異其標準，非可一概而論；販賣之利
    得，除被告坦承犯行或價量俱臻明確外，委難察得實情，販
    賣之人從價差或量差中牟利之方式雖異，其意圖營利之販賣
    行為則同一。兼以海洛因量微價高，販賣者率有暴利可圖，
    茍非意圖販賣營利，一般人焉有可能甘冒重度刑責而販賣海
    洛因。而依前述，證人張克偉、陳英杰、蔡義全每次向被告
    乙○○購買第一級毒品海洛因之數量均為1 包，價金均為10
    00元，核與一般零買少量海洛因之市場上交易價格尚屬相當
    ，證人張克偉、陳英杰、蔡義全亦未提及被告乙○○是免費
    提供第一級毒品海洛因給渠等施用之情事，堪認被告乙○○
    就如附表所示各次毒品交易，主觀上均具有營利之意圖至明
    。據上，足徵被告乙○○上開自白，確與事實相符，堪予採
    信。從而，本件事證明確，被告乙○○確有如附表所載販賣
    第一級毒品海洛因之犯行，洵堪認定。
三、新舊法比較之說明：
    被告乙○○行為後，毒品危害防制條例部分條文已於98年5
    月20日修正公布。按法規之修正，如有於特定日生效之必要
    者，依中央法規標準法第20條第2 項準用同法第14條之規定
    ，應特定其施行日期，若未明定其施行日期，依同法第13條
    之規定，應自公布日起算至第3 日發生效力。此次毒品危害
    防制條例之修正，並無特別明定其施行日期，揆諸上開說明
    ，應自98年5 月22日生效，先予明。
（一）修正前毒品危害防制條例第4 條第1 項原規定：「製造、
      運輸、販賣第一級毒品者，處死刑或無期徒刑；處無期徒
      刑者，得併科新臺幣1000萬元以下罰金。」修正後同條項
      則規定：「製造、運輸、販賣第一級毒品者，處死刑或無
      期徒刑；處無期徒刑者，得併科新臺幣2000萬元以下罰金
      。」經比較結果，自以修正前之規定較有利於被告乙○○
      。
（二）修正前毒品危害防制條例第17條原規定：「犯第4 條第1
      項至第4 項、第5 條第1 項至第4 項前段、第6 條第1 項
      至第4 項、第7 條第1 項至第4 項、第8 條第1 項至第4
      項、第10條或第11條第1 項、第2 項之罪，供出毒品來源
      ，因而破獲者，得減輕其刑。」修正後同條第1 項則規定
      ：「犯第4 條至第8 條、第10條或第11條之罪，供出毒品
      來源，因而查獲其他正犯或共犯者，減輕或免除其刑。」
      另增訂第2 項規定：「犯第4 條至第8 條之罪於偵查及審
      判中均自白者，減輕其刑。」，此為修正前該條例所未規
      定。查本案被告乙○○於偵查及本院審判中對於上開犯罪
      事實所載販賣第一級毒品海洛因之犯行於99年3 月2 日偵
      查時及本院審判中均自白不諱，有修正後該條例第17條第
      2 項規定之適用，自以新修正之規定較有利於被告乙○○
      。
（三）按行為後法律有變更者，適用行為時之法律。但行為後之
      法律有利於行為人者，適用最有利於行為人之法律，刑法
      第2 條第1 項定有明文。此一規定係規範行為後法律變更
      所生新舊法律比較適用之準據法。而比較時應就罪刑有關
      之共犯、未遂犯、想像競合犯、牽連犯、連續犯、結合犯
      ，以及累犯加重、自首減輕暨其他法定加減原因（如身分
      加減）與加減例等一切情形，綜其全部罪刑之結果而為比
      較。乃因各該規定皆涉及犯罪之態樣、階段、罪數、法定
      刑得或應否加、減暨加減之幅度，影響及法定刑或處斷刑
      之範圍，各該罪刑規定須經綜合考量整體適用後，方能據
      以限定法定刑或處斷刑之範圍，於該範圍內為一定刑之宣
      告。是宣告刑雖屬單一之結論，實係經綜合考量整體適用
      各相關罪刑規定之所得。宣告刑所據以決定之各相關罪刑
      規定，如具有適用上之「依附及相互關聯」之特性，須同
      其新舊法之適用（最高法院95年度第8 次刑事庭會議決議
      、96年度台上字第7542號裁判可資參照）。本案經為上開
      比較後，應一體適用新修正之毒品危害防制條例之規定較
      有利於被告乙○○。
四、論罪科刑：
    查海洛因屬毒品危害防制條例第2 條第2 項第1 款所列管之
    第一級毒品，不得非法持有、販賣。是以被告乙○○就附表
    所示3 次販賣第一級毒品海洛因犯行，均係犯修正後毒品危
    害防制條例第4 條第1 項之販賣第一級毒品罪。被告乙○○
    於附表各編號所示時、地持有第一級毒品海洛因之低度行為
    ，分別為各該販賣第一級毒品海洛因之高度行為所吸收，均
    不另論罪。被告乙○○所犯3 次販賣第一級毒品罪均犯意各
    別，行為互殊，應分論併罰。被告乙○○曾於95年間因施用
    毒品案件，經本院以95年度訴字第1743號判處有期徒刑9 月
    確定；復於96年間因竊盜罪，經本院以96年度易字第461 號
    判處有期徒刑1 年10月確定。上開2 罪接續入監執行後，於
    97年2 月5 日因縮短刑期假釋出監，假釋付保護管束期間至
    97年9 月1 日，假釋期滿未經撤銷，以已執行論，有臺灣高
    等法院被告前案紀錄表在卷可按，其受徒刑之執行完畢，5
    年以內故意再犯本件有期徒刑以上之3 罪，均為累犯，除法
    定刑為死刑或無期徒刑部分，依法不得加重外，皆依法加重
    其刑。又被告乙○○就所犯如附表所示3 次販賣第一級毒品
    罪之犯行，於偵查及本院審判中均自白不諱，已詳如前述，
    皆依修正後毒品危害防制條例第17條第2 項規定，減輕其刑
    ，並依法先加後減之。再者，被告乙○○販賣第一級毒品海
    洛因予證人張克偉、陳英杰、蔡義全，固戕害渠等之身心，
    但證人張克偉、陳英杰、蔡義全均係成年人，無證據顯示渠
    等心智低下或缺乏辨別事理能力，渠等均係依憑個人意志來
    向被告乙○○購買第一級毒品海洛因施用，被告乙○○並非
    居於主動兜售或推銷之地位，被告乙○○每次販賣第一級毒
    品海洛因之數量、金額及各次獲取之利得均不多，各次販賣
    第一級毒品之犯罪情節及致生之損害均非十分嚴重，惡性亦
    顯較大量買進第一級毒品海洛因原料再分銷之上手毒梟輕微
    ，本院綜合各情，認就如附表所示各次犯行，縱依修正後毒
    品危害防制條例第17條第2 項規定，減輕其刑後，均量處被
    告乙○○最低法定刑即有期徒刑15年1 月（均係累犯），猶
    嫌過重，所犯又非全然無可憫恕，則本件法重情輕之失衡情
    狀，在客觀上實足以引起一般人之同情，爰均依刑法第59條
    規定，遞減輕其刑。爰審酌被告乙○○無視於毒品對於他人
    健康之戕害及國家對於杜絕毒品犯罪之禁令，明知法令禁止
    販賣第一級毒品，且其本身亦有施用毒品，深知毒品之危害
    及難以戒絕，猶為圖私利，違犯如附表所示3 次販賣第一級
    毒品海洛因犯行，犯罪之動機、目的可議，但販賣之對象僅
    3 人，各次販賣之數量、金額均不大，因而獲取之利得非多
    ，所生之損害亦非嚴重；再考之被告乙○○之智識、生活情
    狀、犯後態度等一切情狀，分別量處如主文第1 項所示之刑
    ，並定其應執行刑，以資懲儆。公訴人雖就被告乙○○違犯
    如附表所示3 次販賣第一級毒品犯行，請求依毒品危害防制
    條例第17條第2 項規定予以減刑後，具體求處有期徒刑16年
    6 月，但被告乙○○所為尚合於刑法第59條之規定，而應遞
    減其刑，已詳如前述，公訴人之求刑未能審酌此情，容未能
    採之。
五、沒收之宣告：
（一）被告乙○○於附表所示時、地，販賣第一級毒品海洛因所
      收取之價金，分別係被告乙○○所有並因各該販賣第一級
      毒品罪所得之物，業經本院審認如前，均應依毒品危害防
      制條例第19條第1 項規定，各於所宣告刑項下，分別諭知
      沒收，如全部或一部不能沒收時，均以其財產抵償之。
（二）被告乙○○雖以行動電話門號0000000000號作為違犯本案
      之犯罪工具，但該門號申請人為陳智傑，有通聯調閱查詢
      單在卷可憑，被告乙○○於警詢時又僅供稱：該行動電話
      是向朋友拿的等語，並未承認係其所有，遍觀本案全部案
      卷，亦查無上開行動電話及門號0000000000號SIM 卡確係
      被告乙○○所有，且又不屬違禁物，核與毒品危害防制條
      例第19條、刑法第38條規定均以屬於被告所有者為限，始
      應予沒收之要件未合，爰不予宣告沒收，附此敘明。
據上論斷，應依刑事訴訟法第299 條第1 項前段，毒品危害防制
條例第4 條第1 項（修正後）、第17條第2 項（修正後）、第19
條第1 項，刑法第11條前段、第2 條第1 項但書、第47條第1 項
、第59條、第51條第5 款，判決如主文。
本案經檢察官甲○○到庭執行職務
中    華    民    國    99    年    6     月    9     日
              刑事第五庭  審判長法  官  張靜琪
                                法  官  林慶郎
                                法  官  莊嘉蕙
以上正本證明與原本無異
如不服本判決應於收受送達後十日內向本院提出上訴書狀，並應
敘述具體理由；其未敘述上訴理由者，應於上訴期間屆滿後二十
日內向本院補提理由書（均須按他造當事人之人數附繕本）「切
勿逕送上級法院」。
                                書記官  陳怡臻
中    華    民    國    99    年    6     月    9     日
附錄論罪科刑法條
修正後毒品危害防制條例第4 條第1 項
製造、運輸、販賣第一級毒品者，處死刑或無期徒刑；處無期徒
刑者，得併科新臺幣2 千萬元以下罰金。
附表：
┌──┬───┬──────┬──────┬──────────┬────────┐
│編號│購毒者│交易時間    │交易地點    │交易情形            │ 主          文 │
│    │      │            │            │                    │（含主刑及從刑）│
├──┼───┼──────┼──────┼──────────┼────────┤
│ 1  │張克偉│98年3 月間某│臺中市日新戲│張克偉於98年3 月間某│乙○○販賣第一級│
│    │      │日          │院對面巷口  │日，以其持用之行動電│毒品，累犯，處有│
│    │      │            │            │話門號0000000000號，│期徒刑柒年柒月；│
│    │      │            │            │撥打乙○○所持用之行│販賣第一級毒品海│
│    │      │            │            │動電話門號0000000000│洛因所得新臺幣壹│
│    │      │            │            │號，聯絡購買第一級毒│仟元沒收之，如全│
│    │      │            │            │品海洛因之事宜。而後│部或一部不能沒收│
│    │      │            │            │，雙方約在左開地點，│時，以其財產抵償│
│    │      │            │            │由乙○○販售、交付第│之。            │
│    │      │            │            │一級毒品海洛因1 包予│                │
│    │      │            │            │張克偉，張克偉則交付│                │
│    │      │            │            │價款新臺幣（下同）10│                │
│    │      │            │            │00元給乙○○。      │                │
├──┼───┼──────┼──────┼──────────┼────────┤
│ 2  │陳英杰│98年2 、3 月│臺中市○○路│陳英杰於98年2 、3 月│乙○○販賣第一級│
│    │      │中旬間某日  │與四平路路口│間某日，以其持用之行│毒品，累犯，處有│
│    │      │            │            │動電話門號0000000000│期徒刑柒年柒月；│
│    │      │            │            │號，撥打乙○○所持用│販賣第一級毒品海│
│    │      │            │            │之行動電話門號098318│洛因所得新臺幣壹│
│    │      │            │            │5144號，聯絡購買第一│仟元沒收之，如全│
│    │      │            │            │級毒品海洛因之事宜。│部或一部不能沒收│
│    │      │            │            │而後，雙方約在左開地│時，以其財產抵償│
│    │      │            │            │點，由乙○○販售、交│之。            │
│    │      │            │            │付第一級毒品海洛因1 │                │
│    │      │            │            │包予陳英杰，陳英杰則│                │
│    │      │            │            │交付價款1000元給陳戊│                │
│    │      │            │            │其。                │                │
├──┼───┼──────┼──────┼──────────┼────────┤
│ 3  │蔡義全│98年2 、3 月│中國醫藥大學│蔡義全於98年2 、3 月│乙○○販賣第一級│
│    │      │間某日      │附設醫院    │間某日，以其持用之行│毒品，累犯，處有│
│    │      │            │            │動電話門號0000000000│期徒刑柒年柒月；│
│    │      │            │            │號，撥打乙○○所持用│販賣第一級毒品海│
│    │      │            │            │之行動電話門號098318│洛因所得新臺幣壹│
│    │      │            │            │5144號，聯絡購買第一│仟元沒收之，如全│
│    │      │            │            │級毒品海洛因之事宜。│部或一部不能沒收│
│    │      │            │            │而後，雙方約在左開地│時，以其財產抵償│
│    │      │            │            │點，由乙○○販售、交│之。            │
│    │      │            │            │付第一級毒品海洛因1 │                │
│    │      │            │            │包予蔡義全，蔡義全則│                │
│    │      │            │            │交付價款1000元給陳戊│                │
│    │      │            │            │其。                │                │
└──┴───┴──────┴──────┴──────────┴────────┘

司法院資訊處製作；財團法人民間司法改革基金會備份。
